臺灣臺北地方法院刑事判決　　　　　　　　　　　　八十九年度交易字第四五二號
　　公　訴　人　臺灣臺北地方法院檢察署檢察官
　　被　　　告　甲○○
右列被告因業務過失傷害案件，經檢察官提起公訴（八十九年度偵字第二一九○一號
），本院判決如左：
    主  文
甲○○從事業務之人，因業務上之過失傷害人，處拘役伍拾伍日，如易科罰金以參佰
元折算壹日。
    事  實
一、甲○○係計程車司機，為從事駕駛業務之人，於民國八十九年七月十六日下午，
    駕駛車牌號碼三Ｍ－二○三號營業小客車，沿臺北市○○區○○路二段，由北往
    南方向行駛，於同日下午七時五十分許，途經該路段私立立人小學前，本應注意
    汽車迴車前，應暫停並顯示左轉燈光或手勢，看清無來往車輛，並注意行人通過
    ，始得迴轉，而依當時天候晴、夜間有照明、路面乾燥、無缺陷及道路無障礙、
    視距良好等情形之，又無不能注意之情事，詎其駕車行經前開路段欲迴轉時，於
    迴轉前，竟疏未注意來往車輛，致其駕駛之上開車號營業小客車左前葉子板與由
    潘蕙蘭騎乘適時沿同方向在其左側行駛之車牌號碼ＤＲＷ－四九一號輕型機車右
    側車身發生擦撞，致潘蕙蘭人車倒地，受有右手第四指伸肌腱斷裂等傷害。甲○
    ○於肇事後，在偵查犯罪機關未發覺犯罪前，報警自首其犯罪而接受裁判。
二、案經甲○○向警自首暨被害人潘蕙蘭訴請臺灣臺北地方法院檢察署檢察官偵查起
    訴。
    理  由
一、訊據被告甲○○固坦承其係計程車司機，有駕駛上開車號營業小客車與被害人所
    騎乘之機車發生擦傷之事實，惟矢口否認有右開過失傷害犯行，並辯稱：我是變
    換車道，是從第二車道變換至第一車道，在路口我在變換車道時有一隻小狗正在
    穿越道路，我停車閃避，我在停止的狀態，左前車頭已經進入第一車道，車子是
    呈現一個斜停的狀態，我一停被害人的機車就撞上來云云。惟查：
    (一)右揭事實業據告訴人潘蕙蘭指述歷歷，並有臺北市立仁愛醫院診斷證明書、警
      製之道路交通事故調查報告表、道路交通事故補充資料表、交通事故分析研判
      表各一紙，及被告、告訴人之交通事故談話紀錄表共二紙附卷可稽。
    (二)按汽車迴車前，應暫停並顯示左轉燈光或手勢，看清無來往車輛，並注意行人
      通過，始得迴轉，道路交通安全規則第一百零六條第五款定有明文。經查，被
      告甲○○駕車行經前開路段欲迴轉時，於迴轉前，竟疏未注意來往車輛，致其
      駕駛之上開車號營業小客車左前葉子板與潘蕙蘭騎乘適時沿同方向在其左側行
      駛之車牌號碼ＤＲＷ－四九一號輕型機車右側車身發生擦撞等情，業據告訴人
      迭於本案偵審中堅指不移。被告於檢察官偵查中已坦承對本件車禍有過失，雖
      其於本院審理時翻異前詞，改稱係閃避小狗而停車，在停止的狀態下，遭告訴
      人之機車擦撞云云，惟此項辯解核與其於警方訊問時所陳稱其所駕駛汽車於肇
      事時剛起步（未提及有閃避小狗之情事）等語不符，有前揭被告之交通事故談
      話紀錄表可佐，參以，依據道路交通事故調查報告表之現場圖所示，被告駕駛
      之車號三Ｍ－二○三號營業小客車於肇事時車身有一偏斜度，且其車損部位於
      左前葉子板等情，本院因此認定應係被告駕駛上開車號營業小客車，於迴轉時
      應注意其同方向左側正常行駛中之車號ＤＲＷ－四九一號輕型機車，且依當時
      天候晴、夜間有照明、路面乾燥、無缺陷及道路無障礙、視距良好等情形，又
      無不能注意之情事，竟疏未注意，以致兩車發生擦撞而肇事，為肇事原因。臺
      北市車輛行車事故鑑定委員會亦同此認定，有鑑定意見書一份附卷可考。而告
      訴人潘蕙蘭確因本件車禍而受有傷害，已如上述，則被告甲○○之過失與告訴
      人所受之傷害間顯有相當因果關係。綜上所述，被告甲○○所為上開辯解，顯
      係事後卸責之詞，不足採信，本件事證明確，被告過失犯行堪予認定，應依法
      論科。
二、查被告甲○○係計程車司機，為從事業務之人，核其所為係犯刑法第二百八十四
    條第二項前段之因業務上過失傷害人罪。又查被告於偵查機關發覺犯罪前，主動
    向前往現場處理之警員當場承認為肇事人而接受裁判，有臺北市政府警察局交通
    警際大隊八十九年十二月十八日北市警交大四字第八九六七九三四六○○號函附
    自首調查表一份存卷可證，合於自首之要件，依刑法第六十二條前段之規定減輕
    其刑。爰審酌被告並無前科，有臺灣高等法院被告全國前案紀錄表及臺灣高等法
    院檢察署刑案紀錄簡覆表各一紙附卷可憑，足見其品行尚稱良好、其犯罪之情節
    、所生之危害及其犯罪後之態度等一切情狀，量處如主文所示之刑，並諭知易科
    罰金之折算標準。又被告犯罪後，刑法第四十一條第一項之規定，業於九十年一
    月十日修正，犯最重本刑為五年以下有期徒刑以下之罪，而受六個月以下有期徒
    刑或拘役之宣告，因身體、教育、職業、家庭之關係或其他正當事由，執行顯有
    困難者得易科罰金，並自同年一月十二日生效，爰依刑法第二條第一項前段規定
    ，適用修正後裁判時之規定並諭知易科罰金之折算標準。
據上論斷，應依刑事訴訟法第二百九十九條第一項前段，刑法第二條第一項前段、第
二百八十四條第二項前段、第六十二條前段、第四十一條第一項前段，罰金罰鍰提高
標準條例第一條前段、第二條，判決如主文。
本案經檢察官葉惠燕到庭執行職務
中      華      民      國    九十一    年      三      月    二十五    日
                                       臺灣臺北地方法院交通法庭
                                         法  官  曾  啟  謀
右正本證明與原本無異。
如不服本判決，應於判決送達後十日內向本院提出上訴狀。
                                         書記官  謝  韻  華
中      華      民      國    九十一    年      三      月    二十五    日
附錄本案論罪科刑法條全文
刑法第二百八十四條第二項
二從事業務之人，因業務上之過失傷害人者，處一年以下有期徒刑、拘役或一千元以
　下罰金。致重傷者，處三年以下有期徒刑，拘役或二千元以下罰金。
